【裁判字號】    97,上訴,1109
【裁判日期】    971114
【裁判案由】    強盜等
【裁判全文】
臺灣高等法院臺南分院刑事判決        97年度上訴字第1109號
上  訴  人  臺灣雲林地方法院檢察署檢察官
被      告  甲○○
                    （現於臺灣嘉義戒治所強制戒治中）
            乙○○
                    （現羈押於臺灣臺南看守所）
上列上訴人因被告等強盜等案件，不服臺灣雲林地方法院97年訴
字第28、78、237、346、444號中華民國97年8月13日第一審判決
（起訴案號：96年度偵字第5338、5929號，追加起訴案號：96年
度偵緝字第305號、96年度偵字第5920、5922、5958、5921、595
9號、97年度偵字第232、425、837、903、904、111、1032、119
4、1204、1237號），提起上訴，本院判決如下：
    主  文
上訴駁回。
    理  由
一、按刑事訴訟法第三百六十一條、第三百六十七條規定，不服
    地方法院之第一審判決而提起上訴者，應提出上訴書狀，並
    敘述具體理由，為上訴必備之程式；其所提出之書狀未敘述
    上訴理由，或僅曾以言詞陳述上訴理由者，均應於上訴期間
    屆滿後二十日內補提理由書於第一審法院。第一審法院經形
    式審查，認逾期未補提上訴理由者，應定期間先命補正；逾
    期未補正者，為上訴不合法律上之程式，應以裁定駁回。倘
    已提出上訴理由，但所提非屬具體理由者，則由第二審法院
    以上訴不合法律上之程式，判決駁回。而所謂具體理由，必
    係依據卷內既有訴訟資料或提出新事證，指摘或表明第一審
    判決有何採證認事、用法或量刑等足以影響判決本旨之不當
    或違法，而構成應予撤銷之具體事由，始克當之（例如：依
    憑證據法則具體指出所採證據何以不具證據能力，或依憑卷
    證資料，明確指出所為證據證明力之判斷如何違背經驗、論
    理法則）；倘僅泛言原判決認定事實錯誤、違背法令、量刑
    失之過重或輕縱，而未依上揭意旨指出具體事由，或形式上
    雖已指出具體事由，然該事由縱使屬實，亦不足以認為原判
    決有何不當或違法者（例如：對不具有調查必要性之證據，
    法院未依聲請調查亦未說明理由，或援用證據不當，但除去
    該證據仍應為同一事實之認定），俾與第二審上訴制度在請
    求第二審法院撤銷、變更第一審不當或違法之判決，以實現
    個案救濟之立法目的相契合，並節制濫行上訴（最高法院著
    有九十七年度台上字第八九二號判決可參）。
二、檢察官上訴意旨略以：被告甲○○、乙○○二人涉犯如附表
    一至五之侵佔、詐欺取財、搶奪、準強盜、故買贓物之犯行
    ，其中自九十六年六月中旬至同年十月中旬，短短四月間，
    即在雲林、嘉義、台中、及臺南等地之檳榔攤及加油站，四
    處以鈔票便條紙充作真鈔行騙（被告甲○○及被告乙○○各
    三十九件）、行搶（被告甲○○二十七件、被告乙○○各三
    十九件）、行搶（被告甲○○二十七件、被告乙○○二十四
    件），甚至於行搶後未防護贓物及脫免逮捕而開車拖行被害
    人成傷（被告甲○○及被告乙○○各二件）顯見被告二人均
    有犯罪習慣，並已造成雲林、嘉義、台中及臺南等地之檳榔
    攤及加油站人心惶惶，無論心理上或財物上，均受有重大損
    失，原審本應量處被告二人有期徒刑均十五年，並應宣告其
    二人強制工作三年，詎原審竟僅判處被告甲○○有期徒刑十
    年、乙○○有期徒刑八年，且未宣告被告二人應強制工作，
    顯然認事用法量刑尚顯未洽，爰依刑事訴訟法第三百四十四
    條第一項及第三百六十一條第一項提起上訴，請撤銷原判決
    ，以資救濟。
三、經查：
  (一)量刑之輕重，係屬事實審法院得依職權自由裁量之事項，若
    已斟酌刑法第五十七條各款所列情狀，而未逾越法定刑度者
    ，不得遽指為違法失當。本件原審於行言詞辯論程序已徵詢
    被告二人及公訴檢察官就被告之科刑範圍有無意見，公訴檢
    察官即提起本件上訴之檢察官雖當庭陳稱：「被告甲○○及
    被告乙○○於短短三個半月間，連續詐欺、搶奪、強盜共六
    十幾件，範圍遍及南臺灣各地，範圍廣大，被告等在警詢時
    ，也僅承認詐欺，否認有準強盜的犯行，避重就輕，顯見犯
    後態度不加，所以非令被告二人強制工作，無法令其自新，
    具體求刑求刑十五年，強制工作三年」（見原審卷第二三四
    頁背面）。而本件原審判決已於犯罪事實欄詳列被告甲○○
    、乙○○犯罪態樣、搶奪與詐欺取財、準強盜之財產標的情
    形，並審酌被告甲○○及被告乙○○年紀輕輕，不思積極進
    取，竟因吸毒缺錢，於短短四月間，在雲林、嘉義、台中、
    及臺南等地之檳榔攤及加油站，四處以鈔票便條紙充作真鈔
    行騙、行搶，甚至於行搶後未防護贓物及脫免逮捕而開車拖
    行被害人成傷，顯見被告二人均有犯罪習慣，並已造成雲林
    、嘉義、台中及臺南等地之檳榔攤及加油站人心惶惶，無論
    心理上或財物上，均受有重大損失，同時兼衡被告二人迄今
    尚未賠償分文，及被告二人之犯罪動機、目的、所生損害、
    犯罪後尚知坦承犯行之態度等一切情狀為量刑，而認檢察官
    就被告乙○○及被告甲○○部分均求處有期徒刑十五年，尚
    屬過重（見原判決理由欄乙、實體部分：二(七)所載），並定
    被告甲○○所犯罪名及處罰，詳如附表一至附表五「所犯罪
    名及處罰」欄所示，應執行有期徒刑十年。被告乙○○所犯
    罪名及處罰，詳如附表一至附表五「所犯罪名及處罰」欄所
    示，應執行有期徒刑八年。
  (二)又，原判決復於理由欄乙、實體部分：二(九)詳敘本件被告甲
    ○○及被告乙○○雖於短短四月內行騙、行搶甚至為準強盜
    犯行共高達近七十次，但考量其所詐騙、行搶及準強盜犯行
    各次所獲取之財物價值非高，主要採取之詐騙及行搶手段亦
    非對社會公安有極高度危險性，再者被告甲○○左腳已經截
    肢，經原審於九十七年七月二十二日當庭勘驗被告甲○○的
    左腿，從腰部以下大概十公分起的左大腿、小腿都是義肢，
    有原審卷同日審判筆錄第一二二頁在卷可稽，且審酌強制工
    作之保安處分雖係為預防被告將來再行犯罪所設之制度，惟
    對人身自由拘束強度甚高，無異於刑期之拉長，被告甲○○
    及被告乙○○既均分別經判處高達十年及八年之長期刑期，
    因認並無併予宣告強制工作之必要。
四、綜上所論，原審依調查證據之結果，以被告二人所犯之罪名
    及處罰，詳如附表一至附表五「所犯罪名及處罰」欄所示，
    被告被告甲○○及被告乙○○各應執行有期徒刑十年、八年
    ，經核尚無不合。檢察官上訴所指摘之量刑事項，業經原審
    於判決時詳為審酌並敘明所憑依據在案，檢察官上開上訴理
    由，並未就原審量刑所持理由指摘有何違法，僅再以被告二
    人侵害社會治安甚鉅、被害人數眾多等語，而指摘原審量刑
    及定執行刑不當，其上訴意旨未依據卷內既有訴訟資料或提
    出新事證，具體指摘或表明第一審判決有何採證認事、用法
    或量刑等足以影響判決本旨之不當或違法，而構成應予撤銷
    之具體事由，依首揭說明，本件檢察官之上訴顯無具體理由
    而不合於上訴之法定要件，應予駁回，並不經言詞辯論為之
    。
五、依刑事訴訟法第三百六十七條前段、第三百七十二條，判決
    如主文。
中    華    民    國    97    年    11    月    14    日
                  刑事第三庭  審判長法  官  陳義仲
                                    法  官  宋明中
                                    法  官  蘇清水
以上正本證明與原本無異。
搶奪及準強盜罪部分如不服本判決，應於收受本判決後十日內向
本院提出上訴書狀。其未敘述上訴理由者並得於提起上訴後十日
內向本院補提理由書狀（均須按他造當事人之人數附繕本）「切
勿逕送上級法院」。
其餘不得上訴。
                                    書記官  蔡蘭櫻
中    華    民    國    97    年    11    月    14    日


司法院資訊處製作；財團法人民間司法改革基金會備份。
